臺灣臺南地方法院刑事判決　　　　　　　92年度易字第1342號
　公　訴　人　臺灣臺南地方法院檢察署檢察官
　被　　　告　戊○○
　選任辯護人　沈銀和律師
　　　　　　　黃紹文律師
　　　　　　　黃溫信律師
　被　　　告　甲○○
　選任辯護人　王正宏律師
　　　　　　　黃紹文律師
　　　　　　　黃溫信律師
上列被告因恐嚇取財案件，經檢察官提起公訴（92年度偵字第
12554號），本院判決如下：
    主  文
戊○○、甲○○均無罪。
    理  由
一、公訴意旨略以：緣台南市政府為籌建當地歷史博物館，以區
    段徵收方式徵收台南市和順寮地區農場用地，全部工程款高
    達新台幣（以下同）十九億五千萬元，因工程經費龐大，為
    施工週詳順利，台南市政府即將該工程之規劃、設計及監造
    業務，以招標方式開放給民營工程顧問公司，工程施工另亦
    開放民營公司，由於兩項工程互有關連，且有利可圖，致參
    與投標業者競爭激烈。甚至有些不肖業者勾結當地黑道分子
    強行介入；其中當地業者萬銘工程顧問有限公司（以下簡稱
    萬銘公司）負責人即被告戊○○與萬象技術顧問有限公司（
    以下簡稱萬象公司）實際負責人即被告甲○○二人基於謀取
    暴利之意，即處心積慮運作競標，並以萬象公司投標；然於
    民國八十五年間台南市政府公開招標時，卻由高雄市「高捷
    工程顧問有限公司」（以下簡稱高捷公司）負責人即被害人
    庚○○以二億餘元得標，被告戊○○、甲○○二人不甘損失
    ，即基於共同犯意聯絡，意圖為自己不法所有，以該工程有
    利可圖，且渠二人已花費不貲，卻因庚○○貿然介入而未能
    得標為由，強行脅迫庚○○拿出五百萬元作為賠償。庚○○
    表明拒絕，為躲避黃、吳二人糾纏之困擾，多次避而不見。
    迄八十七年十月二十七日該整地工程由亦慶營造股份有限公
    司（以下簡稱亦慶公司）得標承攬後，戊○○與甲○○二人
    亦向施工之得標廠商亦慶公司負責人辛○○，以及實際承包
    廠商己○○及丁○○索討五百萬元，否則不惜動用武力。辛○○乃邀約戊○○與庚○○協商，但沒有結果。戊○○及甲○○乃轉向利用台南各地區黑道分子之勢力，並由地方角頭
    綽號「五哥仔」（本名乙○○，業於八十九年十月十三日因
    槍擊案身亡）基於共同犯意聯絡，出面脅迫庚○○要求五百
    萬元之賠償。經雙方多次討價還價後，庚○○為顧及日後工
    程監工順利及其生命安全問題，始應允給付二百五十萬元。
    庚○○乃簽立臺灣合作金庫前鎮分行帳號六八○一五～一如
    附表編號一至五所示之支票五張，交予乙○○。乙○○取得
    其中之票號LK0000000號（面額五十萬元）及LK00
    00000號（面額二十萬元）支票，乙○○於票號Lk00
    00000支票上背書後兌領，另一張LK0000000號
    五十萬元支票則交予台南縣東山鄉之民意代表壬○○，由曹
    金農替東山鄉之民意代表壬○○提領。並要求附表編號三至
    五所示三張支票（金額合計為一百八十萬元）由戊○○以支
    付九十萬元現金交換，戊○○因無現金，遂向辛○○借九十
    萬元支付乙○○後，再取得上開三紙支票。因庚○○資金困
    拙而予退票。戊○○與甲○○持退票找庚○○理論，庚○○
    當時表示待有錢時再續支付餘款，然戊○○、甲○○二人仍
    不肯就此罷休，脅迫庚○○續開立支票支付，延遲期間並要
    求以月息二分利計息，庚○○被迫只好再開立前述銀行如附
    表編號六、七所示之支票二張（合計金額一百八十七萬二千
    元，其中多出七萬二千元即為利息），然再屆支付日期，庚○○仍因資金不足，僅支付如附表編號六之支票，並告知不
    要將附表編號七所示之支票提示兌領。戊○○、甲○○仍脅
    迫要求庚○○續開立支票延期支付，且支付月息二分利息，
    庚○○迫於無奈，只好再開立同家銀行如附表編號八、九所
    示之二張支票（合計金額為一百零六萬八千三百二十元，其
    中再多出十一萬二千三百二十元亦是支付利息），總計庚○○前後被強索支付二百五十萬元及多支付十八萬四千三百二
    十元之利息，於後述二張支票被兌現提領之後，庚○○始擺
    脫戊○○及甲○○二人之糾纏脅迫。迄九十一年四月間，經
    檢察官指揮高雄縣調查站及高雄市政府警察局搜索壬○○辦
    公室及住所，查獲前開曹金農所兌領如附表編號一所示之支
    票，乃指揮法務部調查局高雄縣調查站繼續調查而發現上情
    。因認被告戊○○及甲○○所為，均係涉有刑法第三百四十
    六條第一項之恐嚇取財罪嫌等語。
二、公訴人認被告戊○○、甲○○涉有恐嚇取財之犯行，無非以
    上開事實，業據被告戊○○、甲○○各於調查局調查及檢察
    官偵查時供承取得被害人庚○○所簽發付款銀行為臺灣合作
    金庫前鎮分行之如附表編號三至九所示之七紙支票之情事，
    並有被害人庚○○及證人己○○、丁○○、辛○○、曹金農
    、壬○○分別於調查局及檢察官偵查之證詞可資佐證，復有
    如附表編號一、二、六、八、九所示之支票正面、反面、票
    根影本及兌領紀錄各一份，暨附表編號三、四、五、七所示
    之支票之票根各一份，及合作金庫前鎮分行九十一年十月二
    十七日合金前鎮存字第○九一○○○四三○七號函、九十一
    年九月二十七日合金前鎮存字第○九一○○○四八四一號函
    、台北銀行松南分行九十一年十月二十二日北銀松南服字第
    九一六○一七四五○○號函及所附鄭美珍帳戶（四三九一
    ─六號）存款明細表、己○○和順寮帳冊紀錄、台南市政府
    委託全國技術服務社施作之「台南市區徵收現況測
    量報告」等證物可資依據。
三、按犯罪事實應依證據認定之，無證據不得認定犯罪事實。又
    不能證明被告犯罪者，應諭知無罪之判決，刑事訴訟法第一
    百五十四條第二項、第三百零一條第一項分別定有明文。另
    按事實之認定，應憑證據，如未能發現相當證據，或證據不
    足以證明，自不能以推測或擬制之方法，為裁判基礎；且認
    定事實所憑之證據，其為訴訟上之證明，須達於通常一般之
    人均不致有所懷疑而得確信者，始得據為有罪之認定，倘其
    證明尚未達到此一程度，而有合理懷疑存在時，尚難為有罪
    之認定基礎；苟積極之證據不足以為被告事實之認定，即應
    為被告有利之認定，更不必有何有利之證據；檢察官就被告
    犯罪事實，應負舉證責任，並指出證明之方法，倘其所提出
    之證據，不足為被告有罪之積極證明，或其指出證明之方法
    ，無從說服法院以形成被告有罪之心證，基於無罪推定之原
    則，自應為被告無罪判決之諭知，最高法院三十年上字第八
    一六號判例、四十年台上字第八六號判例、七十六年台上字
    第四九八六號判例、九十二年台上字第一二八號判例，分別
    著有明文，可供參酌。
四、訊之被告戊○○、甲○○對於被害人庚○○因遭受已亡故黑
    道人物綽號「五哥」之乙○○恐嚇，致簽發如附表編號一至
    五所示共五紙支票交付乙○○，及其二人由乙○○處取得附
    表編號三、四、五所示之支票三紙，該三紙支票遭退票（未
    兌現），另由被害人庚○○附加利息簽發附表編號六、七所
    示之支票二紙換票，其中附表編號七所示之支票退票，被害
    人庚○○再簽發附表編號八、九示支票換票，嗣該二紙支票
    均兌現之事實均坦承不諱，惟均否認有唆使乙○○對被害人
    庚○○恐嚇取財之犯行，被告戊○○辯稱：我不是向庚○○
    要五百萬元，本來我們二家公司間，就有業務往來，我們公
    司與庚○○的公司都是顧問公司，而且也互相競爭、合作好
    幾年，我們公司與庚○○公司間有密切的業務往來。我們公
    司是以測量為專業，我曾經擔任南迴鐵路工程處的測量隊副
    隊長，另兼資訊室主任。我們測量方面應可以算是台灣這方
    面最先進的。我以前也幫庚○○的公司作過測量工作，每公
    頃收費九千元。我們公司對外測量報價在一萬元至二萬元間
    ，因本案和順寮農場的測量面積約二五○公頃左右，我們曾
    將已經完成的和順寮農場工程測量報告向庚○○的公司推銷
    。我曾經在耕讀園和庚○○等人會談，談及每公頃測量的報
    酬約一至二萬元，並沒有向他強索五百萬元的事。我有問庚○○，就這件測量報告，庚○○願意給付多少報酬，請他給
    我給數目，庚○○說他要考慮。八十五年間庚○○已經收了
    我的測量報告，但他一直拖延，沒有說他不要這個測量報告
    ，也沒有說他不付這份報告的錢，也沒有將報告還給我，只
    有說他還沒有領到市政府的設計服務費。我們雖然沒有達成
    買賣該份測量報告價金五百萬元的合意，但我認為他跟我收
    了測量報告，這個買賣關係已經成立。我不認識乙○○，只
    有一次我向辛○○借九十萬元的現金去跟乙○○換回附表編
    號三、四、五所示的三張支票，其中一張支票九十萬元，二
    張四十五萬元，總共一百八十萬元，那次才與乙○○見過面
    。後來那三張支票都跳票，跳票後我和甲○○有聯絡並且去
    高雄庚○○的高捷公司換票。乙○○為何持有庚○○所簽發
    的支票，我不清楚，我沒有找乙○○去跟庚○○要錢。我之
    所以會拿九十萬元現金去向乙○○換三張支票，是之前庚○○有一次打電話給我，說有一個「五哥」（即乙○○）他要
    來處理測量費的事，我說我不認識五哥，叫庚○○不要理五
    哥。經過一段時間，我打電話給庚○○，問他測量費的事，
    庚○○說他支票已經開給五哥了，五哥會給我們。拿九十萬
    元現金換票的事，因為我不認識五哥，所以就問辛○○五哥
    是誰，怎麼庚○○會說將支票交給五哥，再由五哥轉交給我
    。辛○○說他可以幫我查到五哥的電話，並給我五哥的電話
    ；在電話中，我問五哥庚○○是否有將票放在他那裡，他說
    有，五哥在電話中叫我拿九十萬元現金換回支票，當時我不
    知道支票金額多少。五哥跟我約在一間咖啡廳見面，我當時
    因為沒錢，就向辛○○借了九十萬元。拿到支票後，我將支
    票交給甲○○。跳票後，甲○○拿附表編號三、四、五所示
    的那三張被退的支票來，由我和他一起去找庚○○，換回附
    表編號六、七所示兩張支票，並加計二分的利息。我們以那
    三張支票總共向庚○○換一百八十萬元加計二分利息。那二
    張支票中，有一張支票有兌現，另一張支票時間未到，庚○○就打電話來說要延期。後來我和甲○○再去向庚○○換票
    ，換票又加計二分利息。我與甲○○平常和庚○○相處或業
    務接洽的過程中，都很融洽。庚○○會簽發支票交給五哥，
    並不是我脅迫他，或是我請五哥去脅迫他簽發支票，這些支
    票純粹是為支付我賣給他測量資料的價款等語。被告被告甲○○則辯稱：我是萬象公司的股東，也是實際負責人，我們
    並沒有向庚○○要五百萬元，因為我們公司所施作和順寮農
    場區段徵收整地測量報告，已經交給庚○○二年多，他都以
    沒有領到設計費說詞，一直拖延，我們跟他常有聯繫他要給
    我二百五十萬元測量費的事，庚○○並沒有拒絕，也沒說不
    給，就只是一直拖延。我不認識五哥，也沒有和他見過面。
    我和戊○○絕對沒有找五哥去向庚○○索取金錢。戊○○向
    辛○○借九十萬元的事，我知道，去向辛○○拿這九十萬元
    ，我也有去，因為辛○○跟我們講，五哥說要我們帶九十萬
    元「相找」（台語），我當時心理以為可以拿到三百四十萬
    元支票，即二百五十萬元加九十萬元。附表編號三、四、五
    所示的三張支票退票，是我和戊○○拿去向庚○○交換附表
    六、七所示的二張支票。後來那二張支票中其中一張，又到
    期前換票。二次換票，都加計二分利息。庚○○拿我們的測
    量報告，並沒有談到價金多少錢。因為我和庚○○之前有成
    交過測量報告買賣的事，所以他才說，我們這份測量報告成
    本只有七十萬元等語。
五、經查：
（一）被告戊○○、甲○○收取被害人庚○○簽發交予乙○○之
      附表編號三、四、五所示之支票三紙，其後該三紙支票均
      遭退票，而持向被害人庚○○換取附表編號六、七所示之
      支票，其中附表編號七所示之支票未兌領，再持之換取附
      表編號八、九所示之支票，前開附表編號六、八、九所示
      之支票均存由被告甲○○之配偶鄭美珍設於台北銀行松南
      分行四三九一～六之帳戶兌領各情，固據被告二人於調查
      站、偵查中及本院審理時均供承確有上情不諱，核與被害
      人即證人庚○○於本院證稱：簽發五紙支票交予乙○○及
      部分支票退票，被告二人前來換票之情節（見本院卷第二
      三二、二三三頁）相符，復有附表編號六、八、九所示之
      支票正、反面、票根、附表編號三、四、五、七所示之支
      票之票根及鄭美珍設於台北銀行松南分行四三九一～六之
      帳戶之存款明細表、合作金庫前鎮分行九十一年九月二十
      七日合金前鎮存字第○九一○○○四三○七號函、九十一
      年十月十八日合金前鎮存字第○九一○○○四八四一號函
      各一份（以上書證均為影本）在卷可資佐證，是上揭事實
      自堪認定。
（二）據被害人即證人庚○○於本院證稱：「（當天在餐廳，五
      哥怎麼跟你說？）他說他是台南這邊的角頭老大，他說耕
      讀園所談的事情，現在由他處理，我把整個事情及我這邊
      委屈的狀況向他表明，基本上他認為我講的也有道理，但
      他仍表示說既然他已出面處理，也要給他一個交代。（當
      天五哥有無用言語恐嚇？）沒有惡意的恐嚇，但我們小老
      百姓對這樣的人心理上還是會有畏懼。（第一次你和五哥
      的談話有無結論？）沒有達成結論，因為他提出要求五百
      萬元，我有向他表明我們沒辦法負擔這麼多，後來他問我
      能付多少，我說就是我之前所說的七十萬元，他認為這樣
      的價格他沒辦法交代，後來他說叫我回去好好考慮，他會
      再與我聯絡。（你當時沒有質問他，他基於何身分出來與
      你談這件事？）我們當然心理上會質疑，但五哥一再表明
      這件事他專門處理就好，有事情他會負責。（五哥後來有
      無再打電話給你？）有，隔二、三天左右。邀我到開元路
      或開山路一家西餐廳。（你當初接到五哥第二次邀約電話
      ，有無再打電話給戊○○確認？）沒有。（你與五哥在第
      二次見面談話過程中，他有無對你有言語上的恐嚇？）沒
      有言語恐嚇，但以他的身分角色，就算沒有講話，我想我
      們也惹不起他，我想他的目的就是要錢，他問我事情考慮
      的如何，我還是就整個事情的來龍去脈向他訴苦一次，但
      他說他已經出面處理了，基本上是延續上次的談話內容。
      （第二次當天有無結論？）談了一個多小時，他開價五百
      萬元，我開價七十萬元，談判到最後，我說不然折半，他
      說既然我有誠意，就這樣處理。（折半是多少錢？）二百
      五十萬元。‧‧‧」（見本院卷第二二九至二三二頁）。
      觀之被害人庚○○上開證詞，其確係因畏懼乙○○之黑道
      勢力，因而心生畏懼，始簽發附表編號一至五所示之五紙
      支票交予乙○○，則其係遭受威勢之情況下，為息事寧人
      ，始簽發支票，固甚明灼。
（三）惟被害人庚○○雖因遭受乙○○之威嚇而簽發支票，但本
      案被告二人是否觸犯恐嚇取財罪，厥以其二人與對被害人
      庚○○實施恐嚇行為之乙○○之間有無犯意聯絡為關鍵，
      合先指明。查證人即被害人庚○○於本院證稱：「（你說
      你有與戊○○確認，是否真有這件事？）五哥我不認識，
      說他是地方角頭，我直覺想到是否戊○○找他來處理這件
      事，回高雄後，我就打電話給戊○○，但戊○○在電話中
      說他不知道這件事。（戊○○有無叫你不要理五哥？）他
      說這件事跟他無關，他不知道有這件事。（五哥有無跟你
      講說，他有得到戊○○的授權，代表他出來處理這件事？
      ）他沒有特別表明他代表誰，只有說耕讀園這件事現在由
      他處理。（你當時沒有質問他，他基於何身分出來與你談
      這件事？）我們當然心理上會質疑，但五哥一再表明這件
      事他專門處理就好，有事情他會負責。（你當初接到五哥
      第二次邀約電話，有無再打電話給戊○○確認？）沒有。
      （當天你跟五哥達成二百五十萬元協議時，你有無打電話
      給戊○○？）沒有。（你把票開給五哥後，你有無以電話
      通知戊○○？）沒有。（那次（退票）後，你才知道票在
      戊○○他們手上？）是，因為我開票給五哥後，他如何處
      理，我不清楚。（被告二人拿票到公司找你，他們如何表
      示？）說我開的票在他們手上，沒有兌現，看我怎麼處理
      。（有無脅迫你？）沒有脅迫，只問我怎麼處理。（你如
      何回應？）我據實告知，我就是沒有錢，才跳票。第二次
      票期前，我有主動打電話給戊○○，說我實在籌不出錢，
      他就延期。（你在地檢署或調查站通知你時，為何要找被
      告二人見面？）到那時候，我才瞭解事情是這樣的狀態，
      我認為既是同業，不須為了成本問題這麼大費周章，相處
      一段時間後，我也瞭解，其實並沒有想像中那麼壞，我是
      基於想瞭解事情的狀態，才透過丙○○幫我轉達這個訊息
      ，找他們二人碰面。（「到那時候，我才瞭解事情是這樣
      的狀態」是什麼意思？）換票後，我心裡才比較踏實，覺
      得應該不是被告二人找五哥來向我要錢。另在工程推行過
      程中，戊○○也有參與會議協調，我想，既然大家仍要一
      起參與工作，希望大家把關係弄好，那時我自己的想法是
      這樣。（後來你開五張支票給五哥，這件事你有無告訴戊○○或甲○○？）那時候我不認識甲○○，我是在他們因
      為退票來找我時，我才知道票在他們手上。（是否因為當
      初你認為他們找五哥來處理，所以五哥當然會把票交給他
      們？）情緒上是會這樣想。（當初五哥他們自稱全權處理
      耕讀園這件事，你有無向被告查證？）有。我有打電話給
      戊○○，向他查證。（戊○○是否說他不知道這件事？）
      是。（他這樣說，你就真的相信不是他找五哥來處理？）
      心理上還是會存疑。（為何會存疑？）我是就我自己的感
      覺，在耕讀園，我不答應這個處理方式，事後有人找我，
      我也不答應，之後五哥來找我，我當然會有這樣的聯想，
      但實際上，五哥是為何會出面處理這件事，細節我不清楚
      。（所以你也不知道是否戊○○找五哥出來？）我有向戊○○確認，他一直否認，說不是他找五哥的。（從你開五
      張支票給五哥，到其中有支票退票前，戊○○有無再找你
      談論測量費的事？）耕讀園後我們就沒有什麼聯繫了。（
      你有無主動聯絡他有關測量費的事？）有些細節我可能記
      不清楚。好像我曾經打電話跟他嗆說這件事我票都開了，
      你不要再搗亂了，但他跟我說，這件事和他沒有關係。（
      你有無告訴戊○○票開給誰？或他有沒有問你票開給誰？
      ）我有提到票開給五哥。五哥名字我不知道。（退票後，
      你才認識甲○○？）是。（他有無因退票的事情到公司對
      你為恐嚇行為？）沒有。（有無脅迫你跟他換票或加計利
      息？）沒有言詞上恐嚇，只是說既然是我開的票就是要付
      款，要處理。（你剛才說你有告訴戊○○你已經開票給別
      人，請他不要再騷擾你，他有無問你開了幾張票，金額多
      少等細節？）沒有。（你有無問戊○○，這些票是否全部
      交給他了？）沒有。當時支票要開多少錢，什麼時間點，
      都是五哥要求的。（庚○○是否有交代五哥，戊○○只能
      拿九十萬元？）開票的金額、日期都是照五哥的要求，我
      沒有交代五哥這件事。我只向五哥表達測量圖的成本應該
      是七十萬元。（你後來為何願意換票給戊○○、甲○○？
      ）最後票是開給五哥的。五哥畢竟是黑道的，懾於他的勢
      力，我不得不這樣做。（戊○○、甲○○是否黑道？）不
      是。（那你為何怕他們？）因為票我是開給五哥的。（但
      票不是五哥拿來的？）他們今天拿票來我公司，要我兌現
      ，商場上就是這樣，至於支票是如何到他們手上，我不了
      解。一開始我就願意支付七十萬元去處理這件事，所以我
      認為把錢付掉就算了。」（見本院卷《二》第二二九至二
      三五、二三八至二四二、二四四、二四五頁）。稽之被害
      人庚○○上證詞，其既係攝於黑道人物乙○○之勢力，而
      心生畏懼，始簽發支票，被告二人既無對被害人庚○○為
      恫嚇之之行為，復未教唆乙○○恐嚇被害人庚○○，則被
      害人庚○○簽發支票交付乙○○之舉，顯與被告二人兜售
      土地測量報告之行為間，並無直接關連。參以乙○○並未
      表明係受被告戊○○或甲○○之委託處理證人庚○○與被
      告二人之土地測量報告買賣糾葛，況且，證人庚○○打電
      話向被告戊○○詢問乙○○是否其教唆前往，被告戊○○
      隨即否認，並要證人庚○○不要理會乙○○的索求等情，
      益見乙○○向證人庚○○恐嚇取財一事，事發突然，與被
      告二人毫無關係，尚難推論被告二人與乙○○間有犯意之
      聯絡。按證人之個人意見或推測之詞，不得作為證據，刑
      事訴訟法第一百六十條定有明文。被害人庚○○雖證稱：
      直覺乙○○係戊○○所找來，並質疑戊○○表示乙○○非
      受其委託處理此事之言詞等語認為把錢付掉就算了。」（
      見本院卷《二》二二九、二三八頁）。惟此顯係其個人之
      意見及推測之詞，而無證據能力，自難採為判決之基礎。
（四）再者，佐以證人辛○○於本院證稱：「你是否曾經借九十
      萬元給戊○○，由戊○○去向乙○○拿回支票？）有。（
      為何會向你借九十萬元？）有一次，戊○○打電話給我，
      說有一些票，五哥拿走了，問我是否認識五哥，我說認識
      ，我自己主動跟他說，我幫他聯絡五哥好了，後來五哥跟
      我說的確有這件事，說庚○○有些票在他那裡，叫我轉達
      戊○○，要戊○○拿九十萬元來換這些票，至於票多少金
      額，五哥沒有告訴我。（這件事你有無轉達戊○○？）有
      。我轉達後，不知道我是將戊○○的電話給五哥，還是將
      五哥的電話給戊○○，之後就由他們自己聯絡。（後來這
      九十萬元戊○○有無還給你？）有。（你是否知道為何戊○○要問你五哥的事情？）事後我問戊○○，為何這些票
      會到五哥那裡去，戊○○告訴我，庚○○告訴他，測量費
      用的票，被五哥拿走了。（你幫忙協調過程中，你有看過
      戊○○對庚○○有過不法或強暴的行為？）沒有，戊○○
      講話都很溫和。（為何乙○○持有庚○○的支票，要叫戊○○拿支票金額的一半去取回支票？）我不知道，五哥告
      訴我這筆錢一百八十萬元，他要賺九十萬元，要我轉達戊○○拿九十萬元去換回支票。（你有無問過戊○○，他是
      否有找五哥去處理這件事？）我有問過他，他說他沒有。
      （你為何會這樣問他？）是戊○○跟我講，認不認識五哥
      ，他說測量費用的票已經被五哥拿去了，是戊○○跟我講
      ，我才知道，我問戊○○說，你怎麼會叫五哥去處理這件
      事，戊○○跟我說他沒有。（你問戊○○為何找五哥處理
      時，他說他沒有找，你有無進一步問他，五哥為何會向庚○○要這筆錢？）我私底下有問他，但他說他真的不知道
      。」（見本院卷《二》第二一三至二一九頁）由辛○○上
      開證詞，足證被告戊○○、甲○○確實不認識乙○○，更
      無唆使乙○○以恐嚇之手段向庚○○索財之事，否則即可
      自行找乙○○取回庚○○簽發的支票，不必大費周章向證
      人辛○○詢問乙○○的電話及持現金去換支票，彰彰甚明
      。
（五）又公訴意旨另以被告戊○○、甲○○於八十七年十月二十
      七日，該整地工程由亦慶公司得標承攬後，亦向施工之得
      標廠商亦慶公司負責人辛○○以及實際承包廠商己○○及
      丁○○索討五百萬元，否則不惜動用武力等情。惟據證人
      辛○○於本院具結證稱：「（二位被告與你之間是否亦慶
      營造有限公司的股東關係？）是。（入股有無登記？）甲○○是以他太太鄭美珍的名義入股登記，戊○○是以他姐
      姐黃英華的名義入股登記。他們入股的時間我不確定，現
      在他們仍是股東。」（見本院卷《二》第二一一頁）觀之
      被告二人既係亦慶公司股東，亦慶公司標得該工程對其二
      人有利無害，豈有可能對該公司負責人索討五百萬元並恫
      嚇不惜動用武力之理。又證人丁○○於本院證稱：承包和
      順寮農場填土工程前，我不認識在庭二位被告。承包這個
      工程後，在庭二位被告不曾向我索討過金錢，也沒有別人
      說是受二位被告所託來向我索討金錢。我是於八十八年本
      件工程施工以後，我在公司擔任專案經理施工期間，有時
      在亦慶公司長榮路那裡，有時會遇到被告二人，有時在亦
      慶公司看過他們二人。扣案書寫「50萬除以2=250000（寶
      仔敲詐）」的紙條，是己○○寫的，因為我們二人合夥，
      他的意思是我要出一半二十五萬元。紙條上面所指的「寶
      仔」就是戊○○。因為工程施工後，我在公司有看過他，
      也是在公司我才知道他們叫戊○○就叫寶仔。己○○也應
      該認識戊○○，因為他也在公司出入。我沒有看到這張紙
      條之前，己○○就有跟我提起戊○○叫阿寶，我當然知道
      己○○找我要分攤出這筆五十萬元，但我後來並沒有付錢
      。寶仔本人也沒有找我要這五十萬元過等語（見本院卷《
      二》第一八○、一八二至一八五頁）。從證人丁○○上開
      證詞，可知被告二人不曾親自或託人向證人丁○○索取金
      錢，至於扣案書寫「50萬除以2=250000（寶仔敲詐）」之
      紙條，係證人己○○所寫，其內情當非證人丁○○所得知
      悉。參之證人己○○於偵查中雖證稱：工程標到後，戊○○找我要五百萬元，說不給不惜動用武力，過一段時間「
      五哥」（指乙○○）出面要我出五十萬元，後來我記下來
      ，但沒付款給戊○○，但「五哥」拿走五十萬元等語（見
      偵查卷第七八頁正、背面）。惟其於本院審理時則證稱：
      戊○○沒有以暴力向我索取金錢。我於偵查筆錄中稱，工
      程標到後，戊○○找我要五百萬元，如果沒給，不惜動用
      武力的話，那是五哥的意思，也是五哥表明的。這筆錢是
      五哥透過很多人要來拿，不是戊○○要來拿，五哥因為透
      過庚○○在金都市來向我拿，這筆錢是五哥要拿的，我說
      的是事實，但我最後還是沒有付，我連五十萬元都沒有付
      。我之所以在紙條上寫「寶仔敲詐」，是因為五哥的小弟
      來說寶仔要拿錢，至於寶仔是誰我不知道，我不認識戊○○，他從來不曾向我要過錢等語（見本院卷《二》第一九
      一、一九四頁）。其偵查與本院的證詞前後不一，實難憑
      採，所述不認識被告戊○○乙節，亦與證人丁○○之證詞
      扞挌不入，但其於本院證稱被告戊○○未曾以暴力方式索
      取金錢，倒與證人丁○○之證詞一致，所述不惜動用武力
      等語是乙○○所說的各情，亦足證明以恐嚇方式索財者是
      乙○○個人行為，此與被告戊○○並無直接關係。另檢察
      官亦當庭表示起訴書所載乙○○向己○○、丁○○恐嚇取
      財五十萬元乙事，與本案無關，非起訴範圍等語（見本院
      卷《三》第四一頁）。更見向證人己○○、丁○○恐嚇取
      財五十萬元係乙○○個人行為，與本件二位被告無涉，灼
      然甚明。
（六）至於乙○○恐嚇被害人庚○○而取得之如附表編號一、二
      所示之二紙支票，其中附表編號二所示之支票固經乙○○
      背書兌領，有該支票正、反面及存根各一紙在卷可稽。而
      附表編號一所示之支票，則由案外人壬○○交由曹金農存
      入其在付款銀行合作金庫前鎮分行的帳戶內提領，此業據
      壬○○、曹金農各於調查局及檢察官偵查中陳述無訛在卷
      （見偵卷第二九頁背面、第三九頁背面），復有該支票正
      、反面及存根各一紙存卷足憑。此恐嚇取財之行為既與被
      告二人無涉，雖有該事實，尚難執此即率入被告等於罪。
（七）又被告戊○○雖於八十八年五月間，託證人辛○○邀約被
      害人庚○○到台南縣永康市○○路耕讀園，協調出售其所
      製作和順寮農場土地測量報告予被害人庚○○之事，當時
      雖未具體達成價購土地測量報告之金額，惟洽談過程和平
      ，未有對被害人庚○○以暴力相向或恫嚇的情形，此業據
      證人庚○○、辛○○分別於本院證述無疑在卷（見本院卷
      《二》第二一○至二一二頁；二二六至二二七頁）。是亦
      不能以被告戊○○請託證人辛○○出面協調被害人庚○○
      價購被告二人之土地測量報告未有結果，即逕推論被告二
      人轉而委託乙○○以恐嚇危害安全之暴力方式強索金錢。
（八）另本院就台南市政府為辦理「台南市和順寮農場區段徵收
      公共工程」，而提供予標得該工程之規劃、設計及監造之
      高捷公司之由財團法人全國技術服務社施作「台南市區徵收現況測量報告《測量圖》」，與被告二人擬以
      高價販賣予被害人庚○○之由萬象公司所施測之「台南市區徵收現況測量報告《測量圖》」，委託台北市
      土木技師公會鑑定二者之精確度（即就其二者之面積計算
      、測點數等計算那一份測量報告所提供之測量數據用在工
      程上較精確）乙節，經鑑定結果認萬象公司之每公頃總平
      均測點為三十二，大於全國技術服務社之每公頃平均測點
      為十一，研判萬象公司之測量數據較為經確等情，有台北
      市土木技師公會鑑定報告書一份附卷足稽，益見被萬象公
      司之土地測量報告確有供高捷公司為上開工程規劃、設計
      時參考之價值，惟高捷公司有無再額外花費鉅資購入該土
      地測量報告之必要，仍非無疑。據證人庚○○於本院證稱
      ：我記不清楚戊○○有無將測量圖交給我，但後來調查站
      站問我時，我們清查資料有找到一份測量檔案，我想這份
    　測量檔案是戊○○他們留下來的。基於成本考量，我婉拒
      戊○○要我價購測量報告使用的事，因為市府已經有委託
      測量公司施測，並提供測量資料，我委婉告訴他市政府已
      經有提供測量資料，我們用不到，所以沒有跟他作價格的
      確認。整個設計案不是我一個人作業，有沒有使用戊○○
      的設計圖我也不清楚，以事後有清查到這份測量資料來看
      ，當時應該是有留下來等語（見本院卷《二》第二二五至
      二二六頁）。準此，被害人庚○○固有收下被告二人所交
      付之土地測量報告，然其等對於該土地測量報告之價格多
      少，既未達成一致合意，即難認買賣契約已成立。參諸高
      捷公司規劃設計之「台南市和順寮農場區段徵收公共工程
      預算書」及「和順寮農場區段徵收公共工程合約書」圖目
      錄及整地平面圖。檢視設計圖，並未置入原始地形之測量
      圖，於整地平面圖中，四四計劃區塊內分別標示現有平均
      高程（e），其數值之依據未加說明，圖上統計整地工程
      土方，總填方體積（FV）為0000000M，就設計圖
      及整地工程計算表，無法研判高捷公司規劃設計之「台南
      市和順寮農場區段徵收公共工程預算書」，係依據那份測
      量報告數據為規劃設計之依據，此亦經前開台北市土木技
      師公會鑑定報告函敘明確在卷。則被告二人雖將土地測量
      報告交予被害人庚○○，既無證據足以證明高捷公司曾依
      據該份土地測量報告從事和順寮農場公共工程之規劃設計
      ，足見被害人庚○○並無使用該土地測量報告之必要，其
      雖收下該測量報告，亦無證據證明其有使用之情形，尚難
      以被害人庚○○有收下該份土地測量報告之情事，即推論
      其與被告二人已達成買賣該土地測量報告之合意。
（九）綜上論述，本件公訴人雖舉證人庚○○、己○○、丁○○
      、辛○○、曹金農、壬○○各於偵查及調查站之證詞暨附
      表所示支票及兌領經過，資為被告二人犯罪事實之佐證，
      然證人庚○○、己○○、丁○○、辛○○於本院作證時，
      一致證稱被告二人未以恐嚇等暴力手段恫嚇被害人庚○○
      ，亦無積極證據足以證明乙○○係被告二人唆使前往對被
      害人庚○○恐嚇取財，自難僅憑被告二人持有乙○○所交
      付被害人庚○○簽發之支票及嗣後持前開支票換票、兌領
      等事實，即率爾推論被告二人就乙○○上開恐嚇取財之犯
      行，與乙○○有犯意之聯絡，自亦不得僅憑被告二人曾多
      次且極力向被害人庚○○兜售土地測量報告之行徑，遽為
      被告二人主觀上有不法所有意圖之不利認定，逕將乙○○
      之不法行徑，推論係被告二人所唆使，而以刑法恐嚇取財
      之罪名相繩。此外，復查無其他積極證據足資證明被告二
      人有公訴人所指之上開犯行，本件既不能證明其等犯罪，
      自應為無罪之諭知，以免冤抑。
據上論斷，應依刑事訴訟法第三百零一條第一項，判決如主文。
中　　華　　民　　國　九十四　年　　八　　月　　十七　日
        　　　　刑事第十二庭    審判長法  官  謝瑞龍
                                      法  官  黃翰義
                                      法  官  徐千惠
以上正本證明與原本無異。
如不服本判決應於送達後十日內向本院提出上訴狀（應附繕本）
。
                                      書記官  吳姁穗
中　　華　　民　　國　九十四　年　　八　　月　　十七　日
附表：
┌──┬─────┬────┬────┬───────┐
│編號│票     號 │發 票 日│金    額│備          註│
├──┼─────┼────┼────┼───────┤
│一  │LK0000000 │88.06.05│500,000 │壬○○交由曹金│
│    │          │        │        │農兌領        │
├──┼─────┼────┼────┼───────┤
│二  │LK0000000 │88.06.10│200,000 │乙○○兌領    │
├──┼─────┼────┼────┼───────┤
│三  │LK0000000 │88.07.20│450,000 │未兌現換票    │
├──┼─────┼────┼────┼───────┤
│四  │LK0000000 │88.07.20│450,000 │未兌現換票    │
├──┼─────┼────┼────┼───────┤
│五  │LK0000000 │88.07.20│900,000 │未兌現換票    │
├──┼─────┼────┼────┼───────┤
│六  │LK0000000 │88.09.20│936,000 │由鄭美珍帳戶兌│
│    │          │        │        │領            │
├──┼─────┼────┼────┼───────┤
│七  │LK0000000 │88.09.20│936,000 │未兌現換票    │
├──┼─────┼────┼────┼───────┤
│八  │LK0000000 │89.03.31│732,320 │由鄭美珍帳戶兌│
│    │          │        │        │領            │
├──┼─────┼────┼────┼───────┤
│九  │LK0000000 │89.04.30│336,000 │由鄭美珍帳戶兌│
│    │          │        │        │領            │
└──┴─────┴────┴────┴───────┘
